【裁判字號】    95,家訴,6
【裁判日期】    951117
【裁判案由】    清償債務
【裁判全文】
臺灣澎湖地方法院民事判決               95年度家訴字第6號
原      告  丙○○
訴訟代理人  馬陳棠律師
被      告  丁○○
訴訟代理人  甲○○
上列當事人間清償債務事件，本院於民國95年11月3日言詞辯論
終結，判決如下：
    主      文
被告應給付原告新臺幣捌拾柒萬捌仟玖佰貳拾柒元，及自民國88
年9月9日起至清償日止，按週年利率百分之五計算之利息。
原告其餘之訴駁回。
訴訟費用由被告負擔。
    事實及理由
甲、兩造之主張：
一、原告起訴主張：原告為被告之女。緣澎湖縣馬公市○○段
    1144、1144-1地號土地（重測前為鎖管港段621-4地號），
    及坐落其上之門牌號碼澎湖縣馬公市鎖港里鎖管港1383號（
    即澎湖縣馬公市○○段83建號）房屋，原均為被告所有。被
    告前於民國85年4月23日、87年6月24日，各向澎湖區漁會借
    款新臺幣（下同）70萬元、15萬元，還款期限經展期後，分
    別為89年4月23日、92年6月24日，被告並以上開房地為澎湖
    區漁會設定抵押權。嗣於88年8月間，被告無力繳納本息，
    惟恐上開房地遭拍賣，遂向原告表示，如原告代為償還所餘
    貸款本息，願將上開房地所有權移轉予原告。原告因母親仍
    居住在上開房地，乃陸續於88年8月9日、88年9月8日代被告
    清償上開貸款所餘本息計88萬5284元，澎湖區漁會則塗銷上
    開房地之抵押權。但事後原告要求被告履行約定，被告竟拒
    將上開房地過戶予原告，甚至於94年12月間，將上開房地過
    戶予被告之非婚生子乙○○。被告遲延給付，原告爰依法解
    除契約，請求被告賠償原告所受之損害，並聲明：被告應給
    付原告88萬5284元，及自88年9月9日起至清償日止，按週年
    利率5％計算之利息。
二、被告則以：被告確於85年、87年間，以上開房地為抵押，陸
    續向澎湖區漁會借款70萬元、15萬元，嗣後由原告代為償還
    貸款本息，澎湖區漁會並塗銷抵押權。但被告當初是說原告
    代償後，願將房屋過戶予原告，不包含土地。原告雖曾託妹
    妹向被告拿印鑑證明、身分證等，以辦理房屋過戶，但被告
    拒絕，並未交付印鑑及身分證。被告年事已高，為讓被告之
    子乙○○祭拜祖先，方將系爭房地贈與乙○○等語資為抗辯
    。並請求駁回原告之訴。
乙、不爭執之事項：
一、澎湖縣馬公市○○段1144、1144-1地號土地（重測前為鎖管
    港段621-4地號），及坐落其上之門牌號碼澎湖縣馬公市鎖
    港里鎖管港1383號（即澎湖縣馬公市○○段83建號）房屋，
    原均為被告所有。
二、被告前於85年4月23日、87年6月24日，各向澎湖區漁會借款
    70萬元、15萬元，還款期限經展期後，分別為89年4月23 日
    、92年6月24日，被告並以上開房地為澎湖區漁會設定抵押
    權。
三、原告於88年8月9日、88年9月8日，代被告清償上開貸款所餘
    本息，澎湖區漁會則塗銷上開房地之抵押權。
四、卷內第14頁所示之契約書為真正。
五、被告於94年11月16日將上開房地贈與訴外人乙○○，並於94
    年12月6日至澎湖地政事務所，辦妥上開房地之所有權移轉
    登記。（本院卷第18-20頁、第55頁、第116-120頁、第150
    頁）
丙、得心證之理由：
一、查被告前於85年4月23日、87年6月24日，各向澎湖區漁會借
    款70萬元、15萬元，還款期限經展期後，分別為89年4月23
    日、92年6月24日，被告並以上開房地為澎湖區漁會設定抵
    押權；嗣後原告陸續於88年8月9日、88年9月8日代被告清償
    上開貸款所餘本息，澎湖區漁會則塗銷上開房地之抵押權之
    事實，為兩造所不爭執（本院卷第55頁），並有澎湖區漁會
    函覆丙○○於88年9月8日計清償82萬5487元之本息，及隨函
    檢附之借款申請書、他項權利證明書、擔保放款明細分類帳
    卡、放款利息收入傳票等件（本院卷第30-48頁、第83-87頁
    ），及原告提出之放款利息收據（本院卷第199-200頁）附
    卷可稽，堪信為實。又原告主張代償款項計88萬5284元（即
    88 年8月9日代償利息59797元、88年9月8日代償本息82萬
    5487 元，見本院卷第197頁）云云，經本院檢視原告提出之
    88年8月9日放款利息收據（本院卷第199頁），原告於88年8
    月9日代償之利息加總後應為53440元，而非59797元，原告
    應係重複計入88年9月8日代償之部分利息6357元（對照本院
    卷第87頁、第200頁利息收入傳票及收據可算出），應予剔
    除。是以，原告代償之總額應係87萬8927元，堪以認定。
二、按契約當事人之一方遲延給付者，他方當事人得定相當期限
    ，催告其履行，如於期限內不履行時，得解除其契約；又解
    除權之行使，不妨礙損害賠償之請求，民法第254條、第260
    條分別定有明文。原告主張兩造曾約定，若原告代被告清償
    上述貸款本息，被告應移轉前揭房地之所有權予原告，並提
    出契約書為證（本院卷第14頁）；被告則僅承認願意移轉房
    屋之所有權。本院觀諸原告代償之金額達87萬8927元，相當
    於上述房地之價值，且依一般民間通常習慣，房地所有權皆
    會一併處分，並參酌證人許貴真、許貴鳳之證詞（本院第
    56-58頁），認兩造當初應係約定，若原告代被告清償積欠
    澎湖區漁會之貸款本息，被告須移轉上述房地之所有權予原
    告，換言之，亦即原告以代被告向漁會清償之款項，向被告
    購買上開房地。而依系爭契約書（本院卷第14頁）之文義，
    被告應於原告代為清償貸款本息時，將上開房地所有權移轉
    予原告。然經原告迭次催告被告履行後，被告仍不願交付印
    鑑章辦理過戶（本院卷第55頁、第150頁），甚至於94年12
    月6日將上開房地之所有權移轉予訴外人即被告之子乙○○
    ，顯然已構成遲延給付。依上開法條，原告自得解除契約，
    請求被告賠償相當於買賣價款之損害。
三、綜上所述，原告依債務不履行法律關係，訴請被告給付87萬
    8927元，及自88年9月9日起至清償日止，按週年利率5%計算
    之利息，為有理由，應予准許。原告逾此部分之請求，則無
    理由，應予駁回。
四、據上論結，原告之訴為一部有理由，一部無理由，依民事訴
    訟法第79條，判決如主文。
中     華     民    國    95    年   11     月   17    日
                        家事庭  法  官  李宛玲
以上正本係照原本作成。
如不服本判決，應於判決送達後20日內，向本院提出上訴狀（須
附繕本）。
中    華    民    國    95    年    11    月    17    日
                                書記官  莊茹茵


司法院資訊處製作；財團法人民間司法改革基金會備份。
